臺灣南投地方法院刑事判決
110年度易字第210號
公  訴  人  臺灣南投地方檢察署檢察官  
被      告  張美滿


上列被告因妨害自由案件，經檢察官提起公訴（110年度偵字第2
480號），本院判決如下：
    主  文
張美滿犯侵入住宅罪，處罰金新臺幣肆仟元，如易服勞役，以新
臺幣壹仟元折算壹日。
    事  實
一、張美滿係蘇褀岳之配偶，明知坐落於南投縣○○鎮○○段000地
    號土地及其上同段第148建號建物（地址為南投縣○○鎮○○路0
    段0000號），係蘇褀岳與蘇褀昌共有（應有部分各2分之1）
    ，蘇褀岳與蘇褀昌業已就上址建物，分為前棟住宅由蘇褀昌
    居住、後棟住宅由蘇褀岳居住之分管合意，竟因未帶鑰匙，
    欲借道前棟後門前往後棟，遂基於無故侵入住宅之犯意，於
    民國110年3月23日上午8時許，未經前棟住宅蘇褀昌之同意
    ，即侵入蘇褀昌所分管之前棟住宅，為蘇褀昌當場發現而報
    警處理，經警到場調取現場監視錄影而查悉上情。
二、案經蘇祺昌訴由南投縣政府警察局竹山分局報告臺灣南投地
    方檢察署檢察官偵查起訴。
    理  由
一、證據能力部分
  ㈠按被告以外之人於審判外之言詞或書面陳述，除法律有規定
    者外，不得作為證據；被告以外之人於審判外之陳述，雖不
    符刑事訴訟法第159條之1至第159條之4之規定，而經當事人
    於審判程序同意作為證據，法院審酌該言詞陳述或書面陳述
    作成時之情況，認為適當者，亦得為證據。當事人、代理人
    或辯護人於法院調查證據時，知有第159條第1項不得為證據
    之情形，而未於言詞辯論終結前聲明異議者，視為有前項之
    同意，刑事訴訟法159條第1項、第159條之5分別定有明文。
    本判決引用被告張美滿以外之人於審判外之陳述，被告於本
    院準備程序時同意有證據能力（見本院卷第39頁），且被告
    未於言詞辯論終結前對證據能力聲明異議，本院審酌上開證
    據資料製作時之情況，尚無違法不當及證明力明顯過低之瑕
    疵，亦認為以之作為證據應屬適當，依上開規定，均有證據
    能力。
  ㈡其餘認定本案犯罪事實之非供述證據，均係依法定程序合法
    取得，並與本案均具有關聯性，且業經本院依法踐行調查證
    據程序，檢察官及被告均表示不爭執其證據能力，且查無依
    法應排除其證據能力之情形，是該等證據亦有證據能力。
二、認定犯罪事實所憑之證據及理由
    訊據被告固坦承有於上開時間進入上開地點，惟矢口否認有
    何侵入住宅之犯行，辯稱：案發當日誤鎖門窗，亦未帶手機
    在身上，僅能穿過前棟，當初僅是一時方便，並非無故；土
    地及房子是蘇褀岳與蘇褀昌共有；我有看到我婆婆（即告訴
    人母親）在裡面，我有跟我婆婆說借過，我認為我有經過我
    婆婆同意，我沒有要犯法的意思等語，經查：
  ㈠被告有於上開時間進入上開地點，業經被告坦承不諱（見警
    卷第9頁，本院卷第38頁），核與告訴人即證人蘇祺昌於警
    詢及偵訊時證述相符（見警卷第1至3頁，偵卷第9至10頁）
    ，且有指認犯罪嫌疑人紀錄表1份、現場照片8張、南投縣政
    府警察局竹山分局中和派出所偵辦妨害自由案件監視器影像
    擷取畫面10張、南投縣竹山地政事務所土地所有權狀、建物
    所有權狀影本、南投縣竹山地政事務所土地登記第一類謄本
    、建物登記第一類謄本影本各1份、土地建物查詢資料2份在
    卷可稽（見警卷第4至7、9至12、13至20頁，偵卷第5至6頁
    ），是此部分事實首堪認定。訴外人蘇褀岳與告訴人共有坐
    落於南投縣○○鎮○○段○000○號建物，雙方合意由告訴人居住
    上開建物前棟，訴外人蘇褀岳居住上開建物後棟，業經被告
    供承在卷（見警卷第9頁，本院卷第119頁），核與告訴人於
    警詢及偵訊時證述相符（見警卷第9頁，偵卷第9頁），亦有
    現場照片8張、南投縣政府警察局竹山分局中和派出所偵辦
    妨害自由案件監視器影像擷取畫面10張、南投縣竹山地政事
    務所土地所有權狀、建物所有權狀影本、南投縣竹山地政事
    務所土地登記第一類謄本、建物登記第一類謄本影本各1份
    、土地建物查詢資料2份在卷可查（見警卷第9至12、13至20
    頁，偵卷第5至6頁）是該部分事實亦堪認定。
　㈡按刑法第306條之無故侵入住宅或建築物罪，所保護之法益乃
    個人居住場所有不受其他無權者侵入或滯留其內干擾破壞權
    利。該條所保障之住屋權，乃源於對住屋或其他場所之使用
    權，並不以個人係該房屋或場所之所有權人為限，即對該房
    屋或其他場所因支配管理監督而對該場所具有使用權者，亦
    屬該條所定之被害人。又該條所稱「無故」，係指行為人無
    權或無正當理由，或未得居住權人同意，而違反居住權人之
    意思，以積極作為或消極不作為之方式進入他人之住宅，至
    其係公然或秘密、和平抑或強行為之，均非所問。並應以客
    觀標準就個案為觀察，凡為法律、道義、習慣或一般社會通
    念所應認可，而無悖於公序良俗者，始可認為「非無故」。
    經查，如前述訴外人蘇褀岳與告訴人既已合意由告訴人居住
    上開建物前棟，訴外人蘇褀岳居住上開建物後棟，則告訴人
    即有對於上開建物前棟之使用權，訴外人蘇褀岳縱有上開建
    物之所有權，仍應尊重告訴人之住屋權，是訴外人蘇褀岳或
    訴外人蘇褀岳同意之人仍應有正當理由，或得告訴人人同意
    ，方能進入上開建物前棟（即告訴人住處），否則訴外人蘇
    褀岳或訴外人蘇褀岳同意之人豈非均可隨意進出告訴人住處
    。又被告為穿越告訴人住處，主要係未攜帶鑰匙，惟被告以
    未攜帶鑰匙為由而穿越，尚難認為正當理由，且其進入時雖
    有告知居住在告訴人住處之被告婆婆，但尚未得到被告婆婆
    回答即進入，實難認有得到居住權人同意，並佐以被告與被
    告婆婆間有糾紛，此有本院110年度投簡字第106號刑事簡易
    判決在卷可參（見偵卷第12至16頁），亦與告訴人於偵訊時
    之證述相符（見偵卷第9至10頁），殊難想像被告婆婆會同
    意被告進入，更何況告訴人於警詢亦證稱：有告知被告不得
    未經同意就進入等語（見警卷第1頁），顯見被告未經上開
    建物前棟居住權人同意即進入告訴人住處等情，是被告上開
    辯詞，均不足採。
  ㈢綜上所述，被告所辯均不足採。本案事證明確，被告犯行堪
    以認定，應依法論科。
三、論罪科刑
　㈠核被告上開所為，係犯刑法第306條第1項之侵入住宅罪。
  ㈡爰審酌被告係因未攜帶鑰匙，未經告訴人同意即擅自進入告
    訴人住處，所為應值非難；惟考量被告其停留於告訴人住處
    時間甚短，且未對告訴人或其母親造成其他侵害行為，破壞
    告訴人居家安寧甚微；及被告否認犯行且迄今仍未與告訴人
    達成和解或調解之犯後態度；兼衡被告自述國中肄業之智識
    程度、小康之經濟狀況等一切情狀，量處如主文所示之刑，
    並諭知易服勞役之折算標準，以資懲儆。
據上論斷，應依刑事訴訟法第299條第1項前段，判決如主文。
本案經檢察官石光哲提起公訴，檢察官劉景仁到庭執行職務。
中　　華　　民　　國　　111 　年　　6 　　月　　16　　日
　　　　　　　　　刑事第三庭    法　官　吳宗育
以上正本與原本無異。
如不服本判決應於收受送達後20日內向本院提出上訴書狀，並應
敘述具體理由；其未敘述上訴理由者，應於上訴期間屆滿後20日
內向本院補提理由書（均須按他造當事人之人數附繕本）「切勿
逕送上級法院」。
告訴人或被害人如對於本判決不服者，應具備理由請求檢察官上
訴，其上訴期間之計算係以檢察官收受判決正本之日期為準。
　　　　　　　　　　　　　　　　書記官　王小芬
中　　華　　民　　國　　111 　年　　6 　　月　　17　　日
附錄論罪科刑法條
刑法第306條
無故侵入他人住宅、建築物或附連圍繞之土地或船艦者，處1年
以下有期徒刑、拘役或9千元以下罰金。
無故隱匿其內，或受退去之要求而仍留滯者，亦同。